臺灣苗栗地方法院民事判決　　　　　　 100年度重訴字第12號
原　　　告　鍾年良
特別代理人　鍾燕鳳
被　　　告　張銘棻
上列當事人間因刑事過失傷害案件之附帶民事訴訟請求損害賠償
事件，經本院刑事庭（99年度交簡附民字第32號）裁定移送民事
庭，本院於民國100 年6 月17日言詞辯論終結，判決如下：
    主  文
被告應給付原告新臺幣貳佰貳拾捌萬貳仟肆佰拾肆元及自民國
九十九年十一月三十日起至清償日止，按年息百分之五計算之利
息。
原告其餘之訴駁回。
本判決第一項於原告以新臺幣柒拾陸萬零捌佰壹拾貳元為被告供
擔保後得假執行，但被告如以如主文第一項所示之本金為原告預
供擔保後，得免為假執行。
原告其餘假執行之聲請駁回。
    事實及理由
一、原告主張：
(一)、被告於民國98年11月26日7 時5 分許，駕駛車號9237-DJ 號
    自小客車自國道3 號高速公路茄苳交流道轉入新竹市○○○
    ○○道外側車道右側由東往西方向行駛，欲往左變換車道時
    ，理應注意依道路交通安全規則第94條第3 項及第98條第1
    項第6 款規定，車輛行駛時應注意車前狀況及兩車併行之間
    隔，並隨時採取必要之安全措施，且汽車在同向2 車道以上
    之道路，除應依標誌或標線之指示行駛外，變換車道時，應
    讓直行車先行，並注意安全距離，而依當時情形，亦無不能
    注意之情失，竟疏於注意貿然往左變換車道。適原告騎乘車
    號XVP-137 號重型機車自同向後方左側駛至，突遇被告在寬
    9. 4公尺之外側車道上往左偏駛欲變換車道時，應讓能讓而
    未讓在外側車道左側原告所駕駛之直行車先行，並未注意安
    全距離，而導致車禍之發生。被告駕駛汽車在寬9.4 公尺之
    外側車道上往左偏駛欲變換車道時，未讓同車道左側之直行
    車先行，是為本件交通事故之主要肇事原因，臺灣省竹苗區
    車輛行車事故鑑定委員會竹苗區990041號鑑定意見書可資參
    照。而原告於受碰撞後即陷入昏迷隨後由救護車送往新竹南
    門醫院急診室。經醫師緊急救治後發現原告因此車禍事故而
    受有「頭部外傷、左側基底核腦出血、臉部多處擦傷及撕裂
    傷」等損害，有南門醫院99年1 月12日開立之診斷書為憑，
    原告於南門醫院加護病房12天普通病房12天共住完觀察治療
    24 天 後由醫師囑咐轉往慢性安養機構長期照護，並於99年
    8 月10日經醫師診斷為「右側肢體偏癱、神經損傷致言語不
    清與溝通能力受損、尿失禁等重度失能，終身無工作能力」
    有南門醫院開立之勞工保險失能診斷書可資為證。
(二)、原告因被告上開過失傷害行為而受有損害，爰依民法第18
    4 條第1 項前段、第193 條第1 項及第195 條第1 項規定，
    請求被告賠償所受損害，本件原告因被告之過失侵權行為，
    所受損害之金額分別計算如下:
１、醫療及增加費用：原告支出醫療費用為I, 270元，有南門醫
    院醫療收據為憑，及禁治產鑑定費用6,050 元，有為恭醫院
    東興院區收據，合計為7,320 元。
２、看護費用：原告於普通病房住院期間身體日常生活亦無法自
    理，須專人看顧照護，每日2,100 元x12 日，計25,200元。
３、後續醫療照護：原告因身體永久重度失能經醫師囑咐需專業
    機構長期照護及復健，因此請求後續醫療照護費用4,428,46
    9 元，計算如下: 護理機構每月費用為23,000元，有安心居
    護理之家收據為憑；98年11月26日事發時原告年為51歲，據
    內政部統計處97年台閩地區男性平均餘命為75.59 歲，依霍
    夫曼係數為計算，23,0000 元×12月×16.0000000（霍夫曼
    系數）＝4,428,469 元。
４、精神慰撫金：原告於本件傷害發生當時，年51歲仍屬人生黃
    金中壯年期，其於受傷前身體康健，無任何疾病，然因被告
    之過失行為，致原告終生只能依靠他人照護，大小便失禁、
    肢體無力、語言功能遲鈍、行為表達及思考認知能力均嚴重
    障礙，實生不如死，爰依民法第195 條規定，請求精神慰撫
    金500,000元
５、勞動力減損：原告喪失勞動能力之損害為2,243,878 元，計
    算如下：
(1)、原告民國47年12月11生，至事故發生之98年11月26日時年滿
    51歲，至其勞動基準法規定之退休年齡65歲，尚有14年之勞
    動年限，又霍夫曼係數為10. 0000000 ，另茲以最低薪資17
    ,280元為計算：17,280元×12月×10.0000000＝2,243,878
    元。
(2)、原告因車禍造成之傷害，經醫師診斷原告狀況為「右側肢體
    偏癱、語言功能遲鈍、尿失禁等重度失能，終身無工作能力
    」符合勞工保險失能給付標準表2-1 項等級第一級障礙，喪
    失勞動能力比率為100%。原告喪失勞動能力之損害為2,243,
    878×100%＝2,243,878元
(三)、聲明：
１、被告應給付原告7,204,867 元及自98年11月26日起至清償日
    止按年息百分之五計算之利息。
２、訴訟費用由被告負擔。
３、願供擔保請准假執行。
二、被告則以：
(一)、原告就本件損害應負部分責任，因原告送至醫院時，醫師曾
    表示原告顱內出血點是平常人中風的出血點，而原告被送至
    醫院時，口中含有許多檳榔渣，懷疑原告係因吃到倒吊子，
    致血壓上升，醫院醫師表示若對此有爭執，可請醫院表示意
    見，是原告應係因中風導致出血。又原告所戴之安全帽係工
    地工程帽，非機車駕駛人應使用之安全帽。
(二)、被告之強制保險已賠償原告132萬元。
(三)、聲明：
１、原告之訴駁回。
２、訴訟費用由原告負擔。
三、兩造不爭執之事項：
(一)、臺灣苗栗地方法院檢察署99年度調偵字第145 號聲請簡易判
    決處刑書犯罪事實欄所載之犯罪事實係屬真正。
(二)、本院99年度交附民字第32號卷內，原告所提出之各項書證係
    屬真正。
(三)、原告就本件傷害業已受領強制責任險給付132萬元。
(四)、原告起訴狀內第三項第一款醫療及增加費用欄所載之7,320
    元係屬實在。
(五)、原告起訴狀內第三項第二款之看護費用25,200元係屬實在。
(六)、原告起訴狀內第三項第三款之後續醫療照護費用442 萬8469
    元係屬實在。
(七)、原告起訴狀內第三項第四款之慰撫金50萬元係屬相當。
(八)、原告起訴狀內第三項第五款之勞動能力減損損害金額為新台
    幣224萬3878元係屬實在。
(九)、系爭車禍發生時，原告所戴的安全帽是工地使用的安全帽，
    並非機車駕駛人所應使用的安全帽。
(十)、系爭車禍發生前，原告並未曾有中風之情形。
(十一)、原告目前係處於無健全之意思能力，無法辨別法律行為及其
    效果。
(十二)、前開不爭執之損害金額係以霍夫曼公氏扣除中間利息之金額
    。
四、法院之判斷：
(一)、本件原告於受傷後，無法獨立為告訴行為，是前於檢察官偵
    查時，檢察官指定原告之妹鍾燕鳳為代行告訴人( 參照臺灣
    苗栗地方法院檢察署99年度調偵字第145 號偵查卷第9 頁)
    ，而原告目前係處於無健全之意思能力，無法辨別法律行為
    及其效果，已如本件兩造所不爭執之事項編號11所示。
    ，本院調查相關事實之結果，認原告欠缺訴訟能力，爰依原
    告之妹鍾燕鳳聲請，裁定選任鍾燕鳳為原告之特別代理人，
    被告、被選任為特別代理人之鍾燕鳳，對於本院之上開選任
    裁定，並無爭執，且均陳明捨棄對上開定之抗告權( 參見本
    院審理卷第33頁) ，是上開選任特別代理人之裁定，業已確
    定。
(二)、原告主張被告因過失傷害致原告前揭事實，業經臺灣苗栗地
    方法院檢察署檢察官以99年度調偵字第145 號偵查終結後提
    起公訴，業經本院刑事庭以99年度苗交簡字第703 號判處有
    期徒刑5 月，如易科罰金，以1,000 元折算1 日確定在案，
    有前揭判決書附卷可參（詳本院卷第5 至6 頁），亦據本院
    調閱前揭刑事卷查明屬實，上開事實復為被告所不爭執，堪
    信為真實。被告就車禍之經過既不爭執，參照臺灣省竹苗區
    車輛行車事故鑑定委員會鑑定意見書、臺灣省車輛行車事故
    覆議鑑定委員會函所載意見( 參照臺灣苗栗地方法院檢察署
    99年度他字第258 號偵查卷第77頁至第79頁、第104 頁) ，
    應認被告駕駛汽車在寬9.4 公尺之外側車道上往左偏駛欲變
    換車道時，未讓同車道左側之原告直行車先行，是為本件交
    通事故之肇事原因，原告則無肇事因素，足徵被告於本件車
    禍事故確有過失無訛。被告稱原告顱內出血點係常人中風之
    出血點，認原告係於車禍前已因腦溢血倒地，惟經本院向原
    告交通事故後送醫之南門綜合醫院查詢「依貴院病患鍾年良
    ( 年籍資料詳如附件診斷證明書所載) 之病歷資料，能否認
    定鍾年良於車禍前即已因腦溢血而倒地。又依鍾年良之傷勢
    情形，是否可能於車禍後始發生左側基底核腦出血之情形，
    此種可能性之百分比為何？」之事項( 參見本院審理卷第25
    頁) ，經該醫院以100 年4 月25日（100 ）南綜醫字第458
    號函覆本院稱：依原告病歷資料，無法判定本院函詢事項等
    情（詳本院審理卷第26頁）；且系爭車禍發生前，原告並未
    曾有中風之情形，復如本件兩造所不爭執之事項編號10所示
    ，是依現有事證觀之，原告之傷勢與其於車禍發生前之身體
    狀況並無關聯，被告請求將本件送請鑑定，核無必要。被告
    抗辯原告係因自身之身體因素而倒地受有上開傷勢，並非可
    採。本件原告因被告之前揭過失傷害而受傷，堪以認定。
(三)、按因故意或過失，不法侵害他人之權利者，負損害賠償責任
    。民法第184 條第1 項前段定有明文。次按不法侵害他人之
    身體或健康者，對於被害人因此喪失或減少勞動能力或增加
    生活上之需要時，應負損害賠償責任。不法侵害他人之身體
    、健康、名譽、自由、信用、隱私、貞操，或不法侵害其他
    人格法益而情節重大者，被害人雖非財產上之損害，亦得請
    求賠償相當之金額。民法第193 條第1 項、第195 第1 項前
    段分別定有明文。原告所受傷害與被告過失行為間，有相當
    因果關係，如前所述，被告應就系爭事故致原告所受損害，
    負賠償責任。則原告依前揭規定，請求被告賠償醫療費用7,
    320 元、看護費用25,200元、後續醫療照護費用442 萬8469
    元、減少勞動能力損失224 萬3878元、慰撫金50萬元等共計
    7,204,867 元，又此金額復為被告所不爭執，是前揭請求均
    屬可採。
(四)、再按損害之發生或擴大，被害人與有過失者，法院得減輕賠
    償金額，或免除之；且前開規定，於被害人之代理人或使用
    人與有過失者，準用之，民法第217 條第1 項、第3 項分別
    定有明文。而上開規定之目的，在謀求加害人與被害人間之
    公平，故在裁判上法院得以職權減輕或免除之（最高法院85
    年臺上字第1756號判例參照）。查車禍當時原告所戴的安全
    帽係工地使用的安全帽，此事實復為兩造不爭執，而工地安
    全帽與機車駕駛人所應使用之安全帽非有相同之保護功能，
    致事故發生時原告頭部撞擊地面，未受安全帽應有之防護，
    造成嚴重傷害，自應認原告對於本件車禍損害之擴大，與有
    過失，而有前揭規定之適用。審酌雙方原因力之強弱及過失
    之輕重，本院認兩造之過失程度各為百分之50，是依前開規
    定核減後，被告應負之賠償金額為3,602,434 元（即7,204,
    867 元×50％＝3,602,434 元，元以下4 捨5 入）。
(五)、又按保險人依強制汽車責任保險法規定所為之保險給付，視
    為被保險人損害賠償金額之一部分；被保險人受賠償請求時
    ，得扣除之。強制汽車責任保險法第32條定有明文。原告因
    本件事故已受領強制汽車責任保險理賠132 萬元，為兩告所
    不爭執。扣除此部分理賠金額後，原告得請求被告賠償之金
    額為2,282,434 元（計算式3,602,434 元－1,320,000 元＝
    2,282,434 元）。是原告應得請求被告給付2,282,434 元，
    逾此範圍，則非屬可採。
(六)、至原告附帶請求利息部分，參照最高法院民國56年臺上字第
    1863號判例所揭示：「民法第213 條第2 項所謂因回復原狀
    而應給付金錢者，例如侵害者為金錢，則應返還金錢，如受
    侵害者為取得利益之物，則於返還原物之外，更應給付金錢
    抵償其可得利益，始克回復原狀，是我民法明定身體、健康
    之傷害應為金錢賠償（民法第193 條、第195 條第1 項前段
    ），此即民法第213 條第1 項所謂法律另有規定，自無適用
    同條第2 項規定之餘地。原審竟憑該條第2 項規定，命上訴
    人就醫藥費及慰藉金加給利息，顯有錯誤。」等意旨，應認
    原告僅得請求被告給付自起訴狀繕本送達被告之翌日（即99
    年11月30日）起至清償日止按年息百分之5 計算之遲延利息
    。從而，原告本於侵權行為之法律關係，請求被告給付7,
    204,867 元及自98年11月26日起至清償日止，按年息百分之
    5 計算之利息，其中2,282,434 元及及自99年11月30日起至
    清償日止，按年息百分之5 計算之利息，核屬正當，應予准
    許，逾此範圍，係無理由，應予駁回。
(七)、原告願供擔保以代釋明，聲請宣告假執行，經核其勝訴部分
    ，並無不合，爰酌定相當之擔保金額宣告之；至其敗訴部分
    ，其假執行之聲請已失所依據，應予駁回。又核本件有准被
    告預供擔保免為假執行之必要，爰依民事訴訟法第392 條第
    2 項規定以職權宣告被告預供相當之擔保而免為假執行。
(八)、本件為刑事附帶民事訴訟案件，由刑事庭移送本庭審理，依
    刑事訟訴法第504 條第2 款規定，免納裁判費，是本院不於
    主文中就訴訟費用之負擔併予裁判，併予敘明。
中    華    民    國  100     年    7     月    4     日
                      民事庭  法  官  羅  永  安
以上正本係照原本作成。
如對本判決上訴，須於判決送達後20日內向本院提出上訴狀。
如委任律師提起上訴者，應一併繳納上訴審裁判費。
中    華    民    國  100     年    7     月    4     日
                              書記官  張  哲  豪